臺灣高等法院高雄分院刑事判決　　　　100年度上易字第123號
上　訴　人
即　被　告　成文虎
上列上訴人因妨害自由案件，不服臺灣高雄地方法院99年度審易
字第4360號中華民國99年12月30日第一審判決（起訴案號：臺灣
高雄地方法院檢察署99年度偵字第17197 號），提起上訴，本院
判決如下：
     主  文
上訴駁回。
成文虎緩刑貳年，並應於民國100 年5 月29日前，依本院100 年
度附民字第17號判決主文（成文虎應給付王春蘭新台幣伍萬元，
及自民國100 年3 月5 日起至清償日止，按年息百分之五計算之
利息）支付王春蘭；另應向指定之政府機關、政府機構、行政法
人、社區或其他符合公益目的之機構或團體提供肆拾小時之義務
勞務，緩刑期間付保護管束。
     事  實
一、成文虎於民國98年11月18日16時30分許，為進入其所有高雄
    市楠梓區○○○路1761巷10號住處後牆外之防火巷，竟基於
    無故侵入他人建築物之犯意，未經王春蘭同意，即由王春蘭
    所有在高雄市○○區○○路5 號經營之579 牛肉麵店（下稱
    系爭牛肉麵店）大門進入店內後，再擅自侵入該店未開放客
    人進入之後方廚房，再經由該廚房之後門離去前往上開防火
    巷，嗣為王春蘭發現報警處理。
二、案經王春蘭訴由高雄市政府警察局楠梓分局移送臺灣高雄地
    方法院檢察署檢察官偵查起訴。
     理  由
一、證據能力：
    後述關於證人於審判外之陳述及卷附書證而屬於傳聞證據等
    部分，檢察官、被告成文虎已於本院審理調查上開證據時均
    知係屬傳聞證據，而就此證據能力均表示無意見，即同意作
    為證據，且本院認為以之作為本案認定之證據，均與待證事
    實具有關聯性，且無證據證明此等證詞有何非出於任意性，
    或書證有何遭變造或偽造情事，作為本案之證據亦屬適當，
    依刑事訴訟法第159 條之5 第1 項規定，自得為證據。
二、訊據上訴人即被告成文虎固坦認有於上開時、地，進入告訴
    人王春蘭經營麵店之後方廚房，再經由該廚房之後門離去前
    往上開防火巷之事實，然否認上開無故侵入他人建築物犯行
    ，辯稱：因我要到防火巷後面去清除長在我家後牆上之小榕
    樹，但防火巷遭告訴人經營之麵店所擺放雜物給堵住不能走
    ，妨害我進入防火巷之權利，所以我只能從他們店後方之廚
    房進出，我經由告訴人麵店廚房係有理由，並無侵入他人建
    築物之犯意云云。經查：
(一)、被告成文虎於98年11月18日16時30分許，由告訴人王春蘭所
    經營之系爭牛肉麵店大門進入後，直接進入該店後方廚房，
    並再由該廚房之後門離去前往上開防火巷之事實，除為被告
    所不爭執外，且經證人即告訴人王春蘭、證人林梅芳於警詢
    及檢察事務官詢問陳述明確，並有現場照片（見警卷第15-1
    6 頁）及現場簡圖（見偵卷第9 頁）在卷可證。又系爭牛肉
    麵店於上開時間雖係對外營業，惟衡諸常情，一般餐廳之廚
    房基於食品衛生或食材烹煮上之商業機密考量，均不開放給
    外人進入，而系爭牛肉麵店後方廚房門口亦確實貼有「非請
    勿進」字樣，有麵店現場照片可按（見警卷第16頁），可見
    該廚房非經所有人或具管理權限者之同意，不得無故進入。
    而被告於警詢中自承告訴人並未允許其進入上開廚房（見警
    卷第3 頁），且據證人即告訴人王春蘭於原審證稱：我店內
    之廚房係封閉式，有門阻隔，並無開放客人進入。當天被告
    進入我們店內並未告知要借過，且無經我同意就經由我們廚
    房進出。我們有在外面防火巷放置籃子，但不至於會擋到路
    等語明確，足認被告未經告訴人之同意，即擅自進入告訴人
    系爭牛肉麵店後方之廚房無疑。
(二)、按刑法第306 條規定之無故侵入他人建築物罪，重在保護個
    人之住屋權即個人居住之場所有不受其他人侵入留滯其內干
    擾與破壞之權利，故以未經同意無故進入他人建築物為構成
    要件。而所謂「無故侵入」，係指行為人無權或無正當理由
    ，或未得住屋權人之同意，而違反住屋權人之意思，以積極
    作為或消極不作為之方式進入他人之建築物，至其係公然或
    秘密、和平抑或強行為之，均非所問。又有無正當理由而侵
    入，其理由正當與否，應以客觀標準觀察，凡法律、道義、
    習慣等所應許可，而無背於公序良俗者，始可認為正當理由
    。本件被告成文虎雖以前詞置辯，及於偵查、原審、本院提
    出現場簡圖、高雄市政府即時服務案件查詢單、現場照片（
    見偵卷第9 頁，原審卷第8 頁，本院卷第6 、28、43頁）等
    件為據，惟被告未得住屋權人即告訴人之同意即進入他人之
    建築物內，已如前述。被告雖於原審辯稱其走進系爭牛肉麵
    店廚房時，即代表告訴人有同意其進入云云，惟此辯解顯與
    商家明示之公示不符，毫無可採。又被告另辯稱因告訴人堆
    放雜物將防火巷堵住，其只能由告訴人系爭牛肉麵店後方廚
    房進出云云，然經高雄市政府工務局派員至上開地點勘查後
    ，認該防火間隔屬法定空地，設置目的係在防止火災之蔓延
    ，並非供公眾通行及逃生使用，亦有被告庭呈之高雄市政府
    即時服務案件查詢單在卷可參（見原審卷第8 頁），亦即該
    防火巷本即非供民眾行走所用。再者，縱使被告有進入該防
    火巷之必要，且告訴人亦確實有在該防火巷上擺放雜物，則
    依一般社會常理，被告理應先嘗試能否跨過或避開雜物通過
    ，若無法通過，再向告訴人請求借過或要求移走雜物，若告
    訴人均不配合，再請警方或相關行政單位到場處理。然依卷
    附之現場照片觀之，告訴人確實有於上開防火巷內堆放籃子
    等物，但尚未達一般成人無法跨過或避開之程度，而被告不
    僅未先嘗試通過，亦未向告訴人請求借過或要求告訴人移走
    雜物以利其通行，或通知警方或相關行政單位到場處理，即
    擅自未經告訴人同意而直接進入系爭牛肉麵店後方之廚房，
    並任意進出，顯與常理不合。
(三)、本件告訴人縱以雜物將上開防火巷堵住，而使人無法通行，
    亦僅屬告訴人是否可能負有相關刑事或行政責任之問題，並
    非代表被告成文虎即得不經告訴人同意，而可任意進出告訴
    人店內之廚房，況且上開防火巷本即非供人通行所用，前已
    述及。又被告於行為時，並無任何對其現在不法之侵害，需
    被告防衛其權利，亦無任何可能造成被告生命、身體、自由
    、財產之緊急危難發生。此外，被告進入系爭牛肉麵店之廚
    房，僅係為通行至後方防火巷，而非係基於任何與店家消費
    間之理由，是從一般社會觀念之客觀標準觀察，被告上開行
    為顯非法律、道義、習慣等所應許可者，則其自無正當理由
    得未經同意侵入他人之建築物。是被告所辯上情，均屬卸責
    之詞，不足採為對被告有利之認定。本件事證明確，被告上
    開無故侵入他人建築物犯行，堪以認定。
三、核被告成文虎所為，係犯刑法第306 條第1 項之侵入建築物
    罪。原審認被告罪證明確，因而適用刑法第306 條第1 項、
    第41條第1 項前段，刑法施行法第1 條之1 等規定，並審酌
    被告並無正當理由，未經告訴人之同意，即任意侵入告訴人
    店內之廚房，絲毫不尊重告訴人之住居權，且未與告訴人達
    成和解，所為確有不該；參以被告犯後否認犯行，且始終未
    認其行為有何應非難之處，顯無反省、後悔之意；復考量被
    告侵入他人建築物之方式非屬暴力、時間尚短，且其並無前
    科（有臺灣高等法院被告前案紀錄表可參），及其智識程度
    為高工畢業，現從事水電業，每月收入約新臺幣（下同）3
    至5 萬元（見原審卷第28頁之被告供述）等一切情狀，量處
    有期徒刑4 月，並諭知如易科罰金以1 千元折算1 日之折算
    標準。其認事用法，核無不合，量刑亦屬允當。被告上訴仍
    執前詞否認犯罪，指摘原判決不當，為無理由，上訴應予駁
    回。
四、查被告成文虎未曾因故意犯罪受有期徒刑以上刑之宣告，有
    臺灣高等法院被告前案紀錄表在卷可參（見本院卷第12頁）
    ，其經本件偵、審程序及論罪科刑之教訓，當知警惕，應無
    再犯之虞，本院認其上開所宣告之刑，以暫不執行為適當，
    爰併予宣告緩刑2 年。惟斟酌被告犯行對告訴人之侵害程度
    ，併依刑法第74條第2 項第3 、5 款規定，命被告應於民國
    100 年5 月29日前（即本判決宣判後2 個月內），依本院10
    0 年度附民字第17號（附帶民事訴訟）判決主文（成文虎應
    給付王春蘭新台幣伍萬元，及自民國100 年3 月5 日起至清
    償日止，按年息百分之五計算之利息）支付告訴人王春蘭；
    及被告應向指定之政府機關、政府機構、行政法人、社區或
    其他符合公益目的之機構或團體提供40小時之義務勞務，併
    依刑法第93條第1 項第2 款規定，宣告被告於緩刑期間付保
    護管束，以啟自新。
據上論斷，應依刑事訴訟法第368 條，刑法第74條第1 項第1 款
、第2 項第3 、5 款、第93條第1 項第2 款，判決如主文。
本案經檢察官孫小玲到庭執行職務。
中    華    民    國   100    年    3     月    29    日
              刑事第三庭    審判長法  官  莊崑山
                                  法  官  唐照明
                                  法  官  張意聰
以上正本證明與原本無異。
本件判決不得上訴。
中    華    民    國   100    年    3     月    30    日
                                  書記官  王秋淑
附錄本判決論罪科刑法條：
刑法第306 條第1 項
無故侵入他人住宅、建築物或附連圍繞之土地或船艦者，處1 年
以下有期徒刑、拘役或3 百元以下罰金。